臺北高等行政法院判決
　　　　　　　　　　　　　　　　　　 96年度訴字第01279號
　　　　　　　　　　　　　　　.
原　　　告　甲○○
訴訟代理人　蔡志揚　律師
被　　　告　臺北市政府
代　表　人　乙○○市長）住同.
訴訟代理人　丙○○
　　　　　　戊○○
　　　　　　丁○○
上列當事人間因有關都市更新事件，原告提起行政訴訟。本院判
決如下：
    主  文
原告之訴駁回。
訴訟費用由原告負擔。
　　事  實
一事實概要：
  「臺北市○○區○○段三小段285等2筆地號都市更新地區 (晶
   宮大廈)都市更新事業計畫及權利變換計畫案」（下稱系爭案
   ）係由坐落臺北市○○區○○段三小段285等2筆土地所有人
   原告及訴外人劉大貝等51人依都市更新條例第15條及都市更
   新團體設立管理及解散辦法相關規定，成立臺北市○○區○
   ○段3小段285等2筆地號都市更新地區（晶宮大廈）都市更新
   會（下稱系爭都市更新會），並於民國（下同）93年2月9日
   檢送該地區之都市更新事業計畫及權利變換計畫向被告申請
   審議。經被告依都市更新條例第19條規定，審查實施者擬定
   之前開計畫內容，並經臺北市都市更新審議委員會分別以94
   年1月13日第55次及同年10月5日第60次會議決議同意通過本
   案都市更新事業計畫及權利變換計畫之修正。案經被告分別
   以95年1月9日（原告誤繕為10日）府都新字第09570601200號
   公告核定該計畫書圖，並自95年1月10日零時起生效；及以95
   年1月9日府都新字第09570601202號函准予核定實施（下稱原
   處分）。原告不服，申經被告確認前開處分無效而未被允許
   ，遂提起本件行政訴訟。
二兩造聲明：
  (一)原告聲明：
    1.請求依法確認原處分之行政處分為無效。
    2.訴訟費用由被告負擔。
  (二)被告聲明：
    1.駁回原告之訴。
    2.訴訟費用由原告負擔。
三兩造之爭點：
  (一)原告主張之理由：
    1.原告係系爭案更新前地下一樓之所有權人，系爭建物前曾
      經鑑定係屬「高氯離子混凝土建築物」（俗稱海砂屋），
      經報奉被告所屬工務局函令立即停止使用並自行拆除在案
      。系爭建物之改建，攸關全體每一住戶動輒數千萬元之財
      產權，自必須建立在誠信且公平之改建原則上，此亦為憲
      法財產權保障之基本前提。惟特定人士竟操縱管委會，藉
      921地震之便，使系爭建物成為921地震之受災屋，並利用
      921震災條例第17條之1僅2分之1多數決之特別規定，即可
      享有優勢之地位得以掌控少數人之命運。該等人士復藉此
      令系爭建物具備都市更新條例第7條之適格，得能適用都
      市更新條例之規定，並藉權利變換計畫遂行其意志。而原
      告原本所有的212坪大、使用執照登載得作為店鋪及辦公
      室用途之地下一層，即因此遭變更為地下停車場，除嚴重
      侵害所有權人之財產權外，亦不合於比例原則之必要性。
      又該等人士聘請未通過估價師考試且資淺之估價師，得以
      操縱壓低原告之權利價值，在未經依比較法搜尋比較案例
      之前提下，即逕自擷取一個「地下一層價格為1樓之『1/3
      』」的數字，且完全未說明理由，臺北市都市更新審議委
      員會在此情況下竟得「通過」權利變換計畫，全然蔑視原
      告之財產權。
    2.按「本法所稱行政處分，係指行政機關就公法上具體事件
      所為之決定或其他公權力措施而對外直接發生法律效果之
      單方行政行為。」「行政處分有下列各款情形之一者，無
      效：……七、其他具有重大明顯之瑕疵者。」「行政處分
      之相對人或利害關係人有正當理由請求確認行政處分無效
      時，處分機關應確認其為有效或無效。」行政程序法第92
      條第1項、第111條及第113條第2項分別定有明文。又依行
      政訴訟法第6條第2項之規定：「確認行政處分無效之訴訟
      ，須已向原處分機關請求確認其無效未被允許，或經請求
      後於30日內不為確答者，始得提起之。」查原告請求確認
      無效之原處分即被告95年1月9日府都新字第09570601202
      號函及95年1月9日府都新字第09570601200號公告，前者
      ，依據該函文說明第9點為行政處分無疑；後者，依據臺
      中高等行政法院95年度訴字第540號判決，亦屬行政處分
      。次查，原告為上開行政處分所核定實施之都市更新事業
      計畫及權利變換計畫更新前的所有權人之一，因該都市更
      新事業計畫及權利變換計畫之核定實施而致地下一樓產權
      喪失，影響財產權益甚鉅，自屬利害關係人至明。又原處
      分經原告於96年2月15日依上開行政程序法請求被告確認
      無效，惟被告以96年3 月15日函覆以行政程序法第174條
      條文內容及請逕提補充訴願理由等旨。依據該函文，本件
      原告之請求確認原處分無效已然該當行政訴訟法第6條第2
      項所定：「已向原處分機關請求確認其無效未被允許，或
      經請求後於三十日內不為確答者」，是原告本件之起訴已
      滿足訴訟法之要件。另行政程序法第174條之規定，乃是
      當事人或利害關係人在行政機關作成實體決定前，不得單
      獨對於程序行為表示不服，以謀程序集中及法律救濟之一
      體性（行政院送請立法院審議之行政程序法草案第134條
      之立法說明參照）。本件行政機關業已作成實體決定即原
      處分，原告係針對該實體決定即原處分請求確認無效，與
      行政程序法第174條之規定無涉。況確認行政處分無效之
      訴並未有行政訴訟法第6條第3項「補充性」之適用，故本
      件原告之請求與有無提起訴願無關。
    3.次按「直轄市、縣（市）政府為審議都市更新事業計畫、
      權利變換計畫及調處有關爭議，應設都市更新審議委員會
      公開辦理之；必要時，並得委託專業團體或機構協助技術
      性之諮商。都市更新審議委員會組織準則，由中央主管機
      關定之。」都市更新條例第16條定有明文。「審議委員會
      置主任委員及副主任委員各1人，委員15人至19人。」、
      「審議委員會，非有過半數以上委員之出席不得開會，並
      有出席委員過半數之同意始得決議，可否同數時，由主席
      裁決。委員應親自出席前項會議。但由機關代表兼任之委
      員，如未能親自出席時，得指派代表出席，並通知審議委
      員會。前項指派之代表列入出席人數，並參與會議發言及
      表決。」、「審議委員會開會時，有利害關係之委員應自
      行迴避。」分為都市更新審議委員會組織準則第3條第1項
      、第8條及第10條所明揭。而所謂之利害關係，參照行政
      程序法第32條第4款例示之明文：「於該事件，曾為證人
      、鑑定人者」，顯然審議委員於系爭審議事件曾為證人或
      鑑定人者，即屬具有利害關係之委員，依都市更新審議委
      員會組織準則第10條應自行迴避。查通過本件都市更新權
      利變換計畫案者，為94年10月5日召開之臺北市都市更新
      審議委員會第60次委員會議，該次會議之出席委員張能政
      委員（外部委員），就本件權利變換計畫曾參與指摘原告
      權利價值偏高之鑑定，依前開法令之規定，顯屬有利害關
      係之委員，自應自行迴避。惟彼非但未自行迴避，且仍參
      與該會議，並參與表決。又臺北市都市更新審議委員會置
      主任委員及副主任委員各1人、委員19人，是以依照都市
      更新審議委員會組織準則第8條之規定，應有過半數即11
      名以上委員之出席始得開會。經查該次會議出席人數依附
      件3會議簽到簿所示，計有：邊子樹副主任委員、杜國源
      委員、張能政委員、顏炳立委員、胡守任委員、張清委員
      、張杏端委員（涂鍾森代）、黃素津委員、林麗玉委員、
      李斌委員（王逸群代）、陳煌城委員（張明森代），共計
      11名，扣除具有利害關係之張能政委員，則依據上開條文
      之規定並不得開會，惟該次會議決議竟「同意本權利變換
      計畫修正通過」，是系爭准予核定或公告實施系爭權利變
      換計畫案之行政處分，實係依憑一未達法定開會人數而無
      效之會議決議，故系爭核定權利變換計畫之行政處分顯具
      有明顯及重大之瑕疵至明，依行政程序法第111條之規定
      應屬無效。
  (二)被告主張之理由：
    1.查有關行政程序法第111條第7款所謂「重大明顯之瑕疵」
      ，依鈞院95年度訴字第2375號判決理由四(二)略以「行政
      處分之瑕疵，如同寫在額頭上，任何人一望即知，已達重
      大明顯程度，方屬無效。若有待調查事實始能認定其瑕疵
      者，即非屬於構成「無效」原因之重大明顯瑕疵。」原告
      主張臺北市都市更新審議委員會94年10月5 日第60次委員
      會議中張能政委員未迴避之瑕疵為明顯及重大之瑕疵乙節
      ，因尚須經調查事實始能認定其瑕疵，即已非屬於構成「
      無效」原因之重大明顯瑕疵。另依鈞院94年度訴字第4020
      號裁定理由二略以「人民對於行政處分認為違法，而提起
      行政救濟時，除非原告係主張該行政處分具重大明顯之瑕
      疵應為無效，得不經訴願程序，而請求原處分確實有效或
      無效之程序外，如原告主張該行政處分具有較諸無效為低
      度之其他瑕疵時，無論其於將來行政訴訟中選擇之訴訟類
      型為撤銷訴訟或確認行政處分違法，均應循序先提起訴願
      。」原告曾於95年3 月7 日繕具訴願書主張不服原處分，
      又依訴願法第1 條規定，訴願之提起以認為行政處分有「
      違法或不當」為前提。是以，原告應俟95年3 月7 日所提
      出訴願案決定後，方得提起行政訴訟，故本案顯屬程序不
      合。
    2.次查，都市更新審議委員會組織準則第8條第1項規定「審
      議委員會，非有過半數以上委員之出席不得開會，並有出
      席委員過半數之同意始得決議，可否同數時，由主席裁決
      。」，臺北市都市更新審議委員會94年10月5日第60次委
      員會議出席委員含張委員能政在內為11位委員（委員會共
      21位委員），已過半數委員出席，屬有效之會議。縱使張
      委員應迴避，但因第60次委員會議係由出席委員全體同意
      下作成決議，扣除張委員，尚有10位委員同意，符合「有
      出席委員過半數之同意始得決議」之規定。
    3.系爭案被告依規定之程序將該計畫案依序辦理公開展覽30
      日、舉行公聽會、送臺北市都市更新審議委員會審議後，
      始予以核定發布實施。行政過程中相關權利人容或有不同
      之意見，惟被告一切均依法行政，並將該等不同之意見納
      入臺北市都市更新審議委員會審議考量，至於有關重大明
      顯瑕疵之認定，如被告行政訴訟答辯狀引述鈞院95年度訴
      字第02375 號判決理由四(二)，故難謂被告有重大明顯之
      瑕疵。
    4.原告於行政訴訟狀中所主張者，無非是其所有土地權利價
      值之權益，有關原告及該更新事業計畫範圍內其餘土地所
      有權人之土地權利價值，係載明於系爭案內，被告已依前
      述規定程序辦理審議及核定事宜。況且「權利變換計畫書
      核定發布實施後2個月內，土地所有權人對其權利價值有
      異議時，應申請當地直轄市、縣 (市)政府都市更新審議
      委員會調解；調解不成立者，由直轄市、縣 ( 市)主管機
      關調處之」、「調解、調處、訴願或行政訴訟結果與原評
      定價值有差額部分，由當事人以現金相互找補。」分為都
      市更新條例第32條第1項及第3項之規定，且本案目前被告
      正依前開規定辦理調處作業中。查原告未經調處確定，即
      於95年3月7日繕具訴願書 (如被告行政訴訟答辯狀書證八
      )提起訴願，又於該訴願案尚未決定前，即提起行政訴訟
      ，依行政訴訟法第6條第1項之規定「確認行政處分無效及
      確認公法上法律關係成立或不成立之訴訟，非原告有即受
      確認判決之法律上利益者，不得提起之。」原告土地權利
      價值之爭議依法應循調解、調處及訴願等程序確定，並無
      有即受確認判決之法律上利益。另依被告行政訴訟答辯狀
      引述鈞院94年度訴字第04020號判決理由二，原告應循序
      提起調解、調處及訴願決定後，始得提起行政訴訟。
   理  由
一原告主張：原告係系爭案更新前地下一樓之所有權人，為系爭
  都市更新會受原處分核定實施之都市更新事業計畫及權利變換
  計畫更新前的所有權人之一，因該都市更新事業計畫及權利變
  換計畫之核定實施而致地下一樓產權喪失，影響財產權益甚鉅
  ，屬利害關係人。系爭大廈前曾經鑑定係屬「高氯離子混凝土
  建築物」（俗稱海砂屋），經報奉被告所屬工務局函令自行拆
  除。其改建攸關全體每一住戶動輒數千萬元之財產權，應受憲
  法財產權保障，須建立在誠信與公平之改建原則上。惟特定人
  士竟操縱管委會，藉921 地震使系爭建物成為921 地震之受災
  屋，利用921震災條例第17條之1僅2分之1多數決之特別規定，
  具備都市更新條例第7 條之適格，遂行其意。致使原告原本所
  有的212 坪大、使用執照登載得作為店鋪及辦公室用途之地下
  一層，即因此遭變更為地下停車場，嚴重侵害所有權人之財產
  權外，有違反比例原則之必要性。又該等人士聘請未通過估價
  師考試且資淺之估價師，得以操縱壓低原告之權利價值，臺北
  市都市更新審議委員會在此情況下竟得「通過」權利變換計畫
  ，全然蔑視原告之財產權。臺北市都市更新審議委員會94年10
  月5 日召開之第60次委員會議通過系爭案都市更新權利變換計
  畫，查出席委員訴外人張能政委員（外部委員），就本件權利
  變換計畫曾參與指摘原告權利價值偏高之鑑定，顯屬有利害關
  係之委員，本應自行迴避，未自行迴避，且參與表決。又臺北
  市都市更新審議委員會置主任委員及副主任委員各1 人、委員
  19人，是以依照都市更新審議委員會組織準則第8 條之規定，
  應有過半數即11名以上委員之出席始得開會。該次會議出席人
  數共計11名，扣除上述張能政委員，則依據上開條文之規定並
  不得開會，惟該次會議決議竟「同意本權利變換計畫修正通過
  」，是原處分關於准予核定或公告實施系爭權利變換計畫案之
  行政處分，實係依憑一未達法定開會人數而無效之會議決議，
  有顯具有明顯及重大之瑕疵至明，依行政程序法第111 條之規
  定應屬無效。原告業於96年2 月15日請求被告確認無效，被告
  以96年3 月15日函覆以行政程序法第174 條條文內容及請逕提
  補充訴願理由等旨。爰依行政訴訟法第6 條第1 項確認行政處
  分無效之規定, 求為判決如訴之聲明所示云云。
二被告則以：原告所云臺北市都市更新審議委員會94年10月5日
  第60次委員會議中張能政委員未迴避之瑕疵為明顯及重大之瑕
  疵乙節，因尚須經調查事實始能認定其瑕疵，即已非屬於構成
  「無效」原因之重大明顯瑕疵。且該60次委員會議出席委員含
  張委員能政在內為11位委員（委員會共21位委員），已過半數
  委員出席，屬有效之會議。縱使張委員應迴避，因第60次委員
  會議係由出席委員全體同意下作成決議，扣除張委員，尚有10
  位委員同意，符合「有出席委員過半數之同意始得決議」之規
  定。復原告土地權利價值之爭議依法應循調解、調處及訴願等
  程序確定，原告應循序提起調解、調處及訴願決定後，始得提
  起行政訴訟，本件逕行提起確認行政處分無效訴訟，無有即受
  確認判決之法律上利益等語，求為判決駁回原告之訴等語。
三首開事實概要欄所述之系爭案由系爭都市更新會於93年2月9日
  檢送該地區之都市更新事業計畫及權利變換計畫向被告申請審
  議。經臺北市都市更新審議委員會分別以94年1月13日第55次
  及同年10月5日第60次會議決議同意通過本案都市更新事業計
  畫及權利變換計畫之修正。被告以原處分即95年1月9日府都新
  字第09570601200號公告核定該計畫書圖，並自95年1月10日零
  時起生效；及以95年1月9日府都新字第09570601202號函准予
  核定實施等情，為兩造所不爭且有上述之原處分、被告94年11
  月1日府都新字第09406018900號函暨附件即臺北市都市更新審
  議委員會94年10月5日第60次委員會議紀錄等影本附卷可稽，
  為可確認之事實。
四「（第1項）人民因中央或地方機關之違法行政處分，認為損
  害其權利或法律上之利益，經依訴願法提起訴願而不服其決定
  ，或提起訴願逾三個月不為決定，或延長訴願決定期間逾二個
  月不為決定者，得向高等行政法院提起撤銷訴訟。（第3項）
  訴願人以外之利害關係人，認為第一項訴願決定，損害其權利
  或法律上之利益者，得向高等行政法院提起撤銷訴訟。」「（
  第1項）確認行政處分無效……非原告有即受確認判決之法律
  上利益者，不得提起之。……（第2項）確認行政處分無效之
  訴訟，須已向原處分機關請求確認其無效未被允許，或經請求
  後於三十日內不為確答者，始得提起之。（第4項）確認訴訟
  以高等行政法院為第一審管轄法院。（第5項）應提起撤銷訴
  訟，誤為提起確認行政處分無效之訴訟，其未經訴願程序者，
  高等行政法院應以裁定將該事件移送於訴願管轄機關，並以行
  政法院收受訴狀之時，視為提起訴願。」「行政處分有下列各
  款情形之一者，無效︰（第1款）一、不能由書面處分中得知
  處分機關者。（第2款）二、應以證書方式作成而未給予證書
  者。（第3款）三、內容對任何人均屬不能實現者。（第4款）
  四、所要求或許可之行為構成犯罪者。（第5款）五、內容違
  背公共秩序、善良風俗者。（第6款）六、未經授權而違背法
  規有關專屬管轄之規定或缺乏事務權限者。（第7款）七、其
  他具有重大明顯之瑕疵者。」行政訴訟法第4條第1、3項、第
  6條第1、2、4、5項及行政程序法第111條定有明文。是確認行
  政處分無效，依行政訴訟法第6 條規定，固為行政訴訟訴訟類
  型之一，惟有瑕疵之行政處分得提起訴訟類型除上述行政訴訟
  法第6條第1項規定確認行政處分無效訴訟外，另有同法第4條
  第1 項規定撤銷訴訟，其區分係行政機關做成行政處分之效力
  ，究竟何謂無效行政處分？乃所謂無效之行政處分，即由上述
  行政程序法第111 條第1 款至第7 款明文規範，逾此範圍即非
  無效行政處分，其中第7 款「其他具有重大明顯之瑕疵者。」
  則係指該瑕疵為任何人所一望即知者；故而，縱行政處分係屬
  違法，若該瑕疵並非任何人所一望即知，則其即非屬行政程序
  法第111 條第7 款所稱有重大明顯瑕疵之無效行政處分。
五本件原告起訴聲明確認行政處分無效，其訴訟標的之法律關係
  為行政程序法第111條第7款之規定，其主張原處分無效事由，
  無非以臺北市都市更新審議委員會置主任委員及副主任委員各
  1人、委員19人，依照都市更新審議委員會組織準則第8條之規
  定，應有過半數即11名以上委員之出席始得開會，該次會議出
  席人數依上述臺北市都市更新審議委員會94年10月5日第60次
  委員會議紀錄等會議簽到簿所示，計有：邊子樹副主任委員、
  杜國源委員、張能政委員、顏炳立委員、胡守任委員、張清委
  員、張杏端委員（涂鍾森代）、黃素津委員、林麗玉委員、李
  斌委員（王逸群代）、陳煌城委員（張明森代），共計11名，
  因原告認為「張能政委員，就本件權利變換計畫曾參與指摘原
  告權利價值偏高之鑑定，顯屬有利害關係之委員，應迴避，不
  得參與表決」應予扣除，系爭准予核定或公告實施系爭權利變
  換計畫案之行政處分，實係依憑一未達法定開會人數而無效之
  會議決議，顯具有明顯及重大之瑕疵至明，依行政程序法第11
  1條第7款之規定應屬無效為由。
六按「直轄市、縣（市）政府為審議都市更新事業計畫、權利變
  換計畫及調處有關爭議，應設都市更新審議委員會公開辦理之
  ；必要時，並得委託專業團體或機構協助技術性之諮商。都市
  更新審議委員會組織準則，由中央主管機關定之。」「審議委
  員會置主任委員及副主任委員各1人，委員15人至19人。」、
  「審議委員會，非有過半數以上委員之出席不得開會，並有出
  席委員過半數之同意始得決議，可否同數時，由主席裁決。委
  員應親自出席前項會議。但由機關代表兼任之委員，如未能親
  自出席時，得指派代表出席，並通知審議委員會。前項指派之
  代表列入出席人數，並參與會議發言及表決。」、「審議委員
  會開會時，有利害關係之委員應自行迴避。」都市更新條例第
  16條及都市更新審議委員會組織準則第3條第1項、第8條及第
  10條固定有明文。查參與臺北市都市更新審議委員會94年10月
  5日召開之第60次委員會議訴外人張能政委員，原告主張其「
  就本件權利變換計畫曾參與指摘原告權利價值偏高之鑑定」云
  云，係訴外人林瑞山個人委託宏大不動產鑑定顧問股份有限公
  司於92年10月21日對於坐落台北市○○路○段450號、450號之1
  地面層、448號、450號地下一層及446號房屋地下二層所為之
  估價鑑定，與系爭都市更新會無關，為原告所是認（見本院卷
  第57頁第1 行），且有上述宏大不動產鑑定顧問股份有限公司
  鑑定報告影本附卷可稽（見本院卷第35頁至38頁），雖訴外人
  張能政委員在該鑑定擔任初審，其是否能為系爭案之利害關係
  人，非待調查審認，無從認定。雖原告執行政程序法第32條第
  4 款「於該事件，曾為證人、鑑定人者」規定，主張審議委員
  於系爭審議事件曾為證人或鑑定人者，即屬具有利害關係之委
  員，依都市更新審議委員會組織準則第10條應自行迴避云云，
  然而行政程序法第32條第4 款「於該事件，曾為證人、鑑定人
  者」規定迴避事由，係於本事件，曾為證人、鑑定人者，訴外
  人張能政委員參與鑑定為訴外人林瑞山個人委託宏大不動產鑑
  定顧問股份有限公司於92年10月21日對於坐落台北市○○路○
  段450號、450號之1地面層、448號、450號地下一層及446號房
  屋地下二層所為之估價鑑定，與系爭都市更新會無關，如前所
  述，原告此之主張，有自行擴張解釋法律之嫌，委無可採。從
  而，原告據以主張臺北市都市更新審議委員會置主任委員及副
  主任委員各1 人、委員19人，是以依照都市更新審議委員會組
  織準則第8 條之規定，應有過半數即11名以上委員之出席始得
  開會，該次計有邊子樹副主任委員等共計11名參加，扣除具有
  利害關係之張能政委員，則依據上開條文之規定並不得開會，
  惟該次會議決議竟「同意本權利變換計畫修正通過」，是系爭
  准予核定或公告實施系爭權利變換計畫案之行政處分，實係依
  憑一未達法定開會人數而無效之會議決議，故系爭核定權利變
  換計畫之行政處分顯具有明顯及重大之瑕疵至明，依行政程序
  法第111 條之規定應屬無效云云。揆之首述之關於行政程序法
  第111 條第7 款規定「其他具有重大明顯之瑕疵者」係指該瑕
  疵為任何人所一望即知者，縱行政處分係屬違法，若該瑕疵並
  非任何人所一望即知，則其即非屬行政程序法第111 條第7 款
  所稱有重大明顯瑕疵之無效行政處分之說明，原告此之主張，
  縱經調查審認，原處分之瑕疵僅為違法，無從認定有行政程序
  法第111 條第7 款所稱有重大明顯瑕疵之無效原因。至於原告
  另主張系爭建物改建攸關全體每一住戶動輒數千萬元之財產權
  ，應受憲法財產權保障，須建立在誠信與公平之改建原則上，
  特定人士竟操縱管委會，藉921 地震使系爭建物成為921 地震
  之受災屋，利用921震災條例第17條之1僅2分之1多數決之特別
  規定，具備都市更新條例第7 條之適格，遂行其意。致使原告
  原本所有的212 坪大、使用執照登載得作為店鋪及辦公室用途
  之地下一層，即因此遭變更為地下停車場，嚴重侵害所有權人
  之財產權外，有違反比例原則之必要性與憲法財產權之保障云
  云，亦係行政處分有無違法之事由，不構成行政程序法第111
  條第7 款所稱有重大明顯瑕疵之無效原因。
七綜上所述，原告所訴各節，均無可採，原處分認事用法，並無
  違誤，原告起訴請求確認原處分無效，為無理由，應予駁回。
  查本件確認行政處分無效，經上述本院認定，原告主張事由係
  屬原處分是否違法，依行政訴訟法第6條第5項規定「應提起撤
  銷訴訟，誤為提起確認行政處分無效之訴訟，其未經訴願程序
  者，高等行政法院應以裁定將該事件移送於訴願管轄機關，並
  以行政法院收受訴狀之時，視為提起訴願。」本院調查後，兩
  造對於原告業經對於原處分提起訴願程序為自認，故本院不另
  依行政訴訟法第6條第5項規定，將本件移送於訴願管轄機關，
  附此敘明。
八兩造其餘陳述於判決結果不生影響，無庸一一論列，併予敘明
  。
據上論結，本件原告之訴為無理由，依行政訴訟法第98條第1項
前段，判決如主文。
中　　華　　民　　國　　96　　年　  10　　月　 23  　 日
                 臺 北 高 等 行 政 法 院　第　一　庭
                       審 判 長 法　　官　王　立　杰
                                法  　官　周　玫　芳
                                法  　官　劉　錫　賢
上為正本係照原本作成。
如不服本判決，應於送達後20日內，向本院提出上訴狀並表明上
訴理由，如於本判決宣示後送達前提起上訴者，應於判決送達後
20日內補提上訴理由書（須按他造人數附繕本）。
中　　華　　民　　國　　96　　年　  10　　月　 24  　 日
                           　   書 記 官　林　玉　卿
